臺灣高等法院刑事裁定
110年度聲再字第98號
再審聲請人
即受判決人  黃玫翎




上列聲請人因傷害等案件，對於本院108年度上易字第1838號，
中華民國109年2月13日第二審確定判決（臺灣士林地方法院108
年度易字第367號，起訴案號：臺灣士林地方檢察署107年度偵字
第16262號），聲請再審，本院裁定如下：
    主  文
再審之聲請駁回。 
    理  由
一、有罪之判決確定後，因發現新事實或新證據，單獨或與先前
    之證據綜合判斷，足認受有罪判決之人應受無罪、免訴、免
    刑或輕於原判決所認罪名之判決者，為受判決人之利益，固
    得依刑事訴訟法第420條第1項第6款規定聲請再審；然該所
    稱的新事實或新證據，須確實足以動搖原確定判決所認定之
    犯罪事實，亦即學理上所謂的確實性（或明確性、顯著性）
    要件，且是否符合此項要件，其判斷，當受客觀存在的經驗
    法則、論理法則所支配，並非聲請人任憑主觀、片面自作主
    張，就已完足；倘提出所主張之新事實或新證據，單獨或與
    先前之證據綜合判斷，尚無法產生合理懷疑，不足以動搖原
    確定判決所認定之事實者，亦無准予再審之餘地。
二、聲請意旨略以：民國107年8月13日事發當時，黃子恆從屋頂
    天台尾隨到我住處門口，滯留不走，之後，烘內派出所警員
    林俊達及我住家保全余詳銘二人來我家，把黃子恆帶去烘內
    派出所做筆錄，當時黃子恆身上根本沒有傷，只有衣袖上有
    一點污痕（我口水噴到），說要告我毀損他的衣物及公然侮
    辱。如果黃子恆手臂及左胸有傷，當時一定會秀出來，為什
    麼當時不提傷害告訴，而是二日後去驗傷，藉此合理化是我
    用掃把揮打他成傷，根本是捏造，光碟影像也看不到我揮打
    他身體之事證，可請林俊達及余詳銘到庭說明，及勘驗光碟
    。而且，我當時我發生嚴重車禍，左側手臂有傷在治療中，
    檢附光碟乙片，並提出馬偕紀念醫院診斷證明書乙紙為證。
三、經查：
（一）本件，檢察官起訴被告涉犯公然侮辱及傷害二罪，原審判
    處被告公然侮辱部分有罪，被訴傷害部分無罪。檢察官針對
    被告傷害無罪部分上訴，經本院108年度上易字第1838號判
    決，將關於傷害無罪部分撤銷，改判處拘役二十日，如易科
    罰金，以新台幣一千元折算一日。其他上訴駁回（下稱本院
    確定判決）。被告不服上訴，業經最高法院以上訴不合法駁
    回在案，核先敘明。
（二）關於被告聲請再審，是否提出確實之新事實或新證據乙節
    ，被告於再審書狀，係請求再傳證人林俊達及余詳銘到庭說
    明。惟證人林俊達已於原審及本院前審二度到庭作證，證人
    余詳銘部分經原審傳喚未到，被告當庭捨棄傳喚，業經本院
    調卷核閱屬實，此部分請求顯非新證據。至於勘驗光碟部分
    ，原確定判決除引述告訴人在本院前審審理時之證述，並參
    酌檢察官及原審勘驗告訴人拍攝之案發當時錄影畫面及截圖
    ，並說明：雖未直接拍攝到被告持掃把擊中告訢人之畫面，
    但亦清楚顯示被告在本案大樓頂樓平台之公共空間處，對告
    訴人高聲怒斥，並持紅色掃把揮舞動作甚大、力道甚猛，顯
    會擊中告訴人並造成上開傷害。另告訴人在被告持掃把朝其
    猛揮之後，亦先後向被告稱「你用棍子打我」、「你又用棍
    子打我第二次」等語……被告竟未反駁，反僅稱：「你去驗傷
    ，去啊！驗啊」等語，據以認定被告確有持掃把揮中告訴人
    之行為（原確定判決第5頁參照）。可知，勘驗光碟部分，
    業經原確定判決調查認定，亦非新證據。至於聲請人所提馬
    偕紀念醫院診斷證明書，欲證明其左側前臂有傷在治療，不
    可能揮棍攻擊告訴人成傷乙節，查上開診斷證明書所載病名
    ，係記載左側前臂區位尺神經損傷後遺症。醫師囑言欄則記
    載：聲請人係於106年5月13日急診就診一次，另於107年6月
    13日、107年6月27日神經內科就診二次，建議不宜提過重物
    品等語。可知，聲請人於案發前，僅係因左前臂有神經損傷
    之後遺症，不宜提過重物品而已。而依檢察官勘驗筆錄之截
    圖，聲請人係「右手」持掃把前戳及揮舞，與左手之舊傷，
    並無關聯。則聲請人所提上開診斷明書固屬新證據，但不能
    作為有利於聲請人之證明。從而，本件聲請顯無理由，應予
    駁回。
（三）按刑事訴訟法第 429條之 2規定：「聲請再審之案件，除
    顯無必要者外，應通知抗告人及其代理人到場，並聽取檢察
    官及受判決人之意見。但無正當理由不到場，或陳明不願到
    場者，不在此限。」依其立法理由謂：「再審制度之目的係
    發現真實，避免冤抑，對於確定判決以有再審事由而重新開
    始審理，攸關當事人及被害人權益甚鉅。為釐清聲請是否合
    法及有無理由，除聲請顯屬程序上不合法或顯無理由而應逕
    予駁回，例如非聲請權人聲請再審，或聲請顯有理由，而應
    逕予裁定開啟再審者外，原則上應賦予抗告人及其代理人到
    庭陳述意見之機會，並聽取檢察官及受判決人之意見，俾供
    法院裁斷之參考；惟經通知後無正當理由不到場，或已陳明
    不願到場者，法院自得不予通知到場，爰增訂本條。」亦即
    依新法規定，聲請再審原則上應踐行訊問程序，徵詢當事人
    之意見以供裁斷，惟基於司法資源之有限性，避免程序濫用
    （即「顯不合法」或「顯無理由」），或欠缺實益（即「顯
    有理由」），於顯無必要時，得例外不予開啟徵詢程序。則
    此法文所指「顯不合法」或「顯無理由」，應係指聲請之不
    合法或無理由具有「顯然性」，亦即自形式觀察即得認其再
    審聲請係「不合法」或「無理由」，而屬重大明白者而言。
    再者，再審理由應依「新規性」及「確實性」，而為二階段
    之審查，其中「新規性」，本得依事證之外觀而為形式審  
    查，且應優先進行，已如前述，是以在「新規性」審查階段
    ，如於形式上即得認所提出之再審事證，顯然業經確定判決
    調查斟酌，欠缺「未判斷資料性」時，自得認再審聲請「顯
    無理由」，而顯無開啟徵詢程序之必要。本件聲請再審意旨
    所提事證，均經原確定判決法院調查斟酌，欠缺「新規性」
    ，已如上述，自可認顯無必要（最高法院109年台抗字第95
    號判決意旨參照）。本件，聲請人聲請傳喚證人及勘驗光碟
    部分，不具「未判斷資料性」，而聲請人所提診斷證明書則
    不具確實性，不足以推翻原確定判決，已如上述，與上開聲
    請再審之要件不合，依上開說明，聲請人聲請再審為顯無理
    由，爰不通知聲請人到場並聽取檢察官之意見，逕行裁定。
據上論斷，應依刑事訴訟法第434條第1項，裁定如主文。
中　  華　　民　　國　　110 　 年　　4  　月    1　　日
　　              刑事第八庭   審判長法　官  陳世宗
　　                                 法　官  周明鴻 
　　                                 法　官  呂寧莉
以上正本證明與原本無異。
如不服本裁定，應於收受送達後十日內向本院提出抗告狀。
                                       書記官  蔡慧娟
中　　華　　民　　國　　110 　年　　4 　　月　　1 　　日